【裁判字號】    95,訴,1101
【裁判日期】    950927
【裁判案由】    違反槍砲彈藥刀械管制條例
【裁判全文】
臺灣臺北地方法院刑事判決              95年度訴字第1101號
公  訴  人  臺灣臺北地方法院檢察署檢察官
被      告  甲○○
                    （現於臺灣臺北看守所羈押中）
選任辯護人  陳適庸律師
被      告  丁○○
                    （現於臺灣臺北看守所羈押中）
被      告  乙○○
                    （現於臺灣臺北看守所羈押中）
上二人共同
選任辯護人  林上鈞律師
            黃重鋼律師
被      告  丙○○
                    （現於臺灣臺北看守所羈押中）
選任辯護人  黃金洙律師
            朱子慶律師
上列被告因違反槍砲彈藥刀械管制條例案件，經檢察官提起公訴
（95年度偵字第10647號），本院判決如下：
    主    文
丙○○共同未經許可持有手槍，處有期徒刑陸年陸月，扣案如附
表所示之槍砲、子彈、槍砲之主要組成零件均沒收。
丁○○共同未經許可持有手槍，累犯，處有期徒刑陸年，扣案如
附表所示之槍砲、子彈、槍砲之主要組成零件均沒收。
甲○○共同未經許可持有手槍，累犯，處有期徒刑伍年拾月，扣
案如附表所示之槍砲、子彈、槍砲之主要組成零件均沒收。
乙○○共同未經許可持有手槍，處有期徒刑伍年陸月，扣案如附
表所示之槍砲、子彈、槍砲之主要組成零件均沒收。
    犯罪事實
一、甲○○前曾於民國九十二年間，因違反毒品危害防制條例案
    件，經臺灣板橋地方法院於九十三年三月二十五日以九十二
    年度訴字第一九四二號刑事判決判處有期徒刑二年確定，於
    九十四年十一月十一日縮短刑期假釋，刑期至九十五年三月
    二十三日屆滿以已執行論；而丁○○則於八十八年間因犯妨
    害自由罪，經臺灣高等法院於九十二年一月二十七日以九十
    一年度上更(一)字第一０二六號刑事判決判處有期徒刑六月，
    如易科罰金，以三百元折算一日確定，於九十二年五月二十
    八日易科罰金執行完畢。詎其二人仍不知悛悔，與丙○○、
    乙○○均明知未經許可不得持有具有殺傷力槍砲、子彈及槍
    砲之主要組成零件，竟仍基於共同非法持有具殺傷力槍砲、
    彈藥及槍砲之主要組成零件之犯意聯絡，於九十五年五月十
    四日上午某時丙○○之兄徐鳴崗訂婚之日，由甲○○駕駛原
    車牌號碼三二八０—ＤＺ號、但改懸掛其所有車牌號碼二四
    ０三—ＥＶ號車牌之自用小客車至臺北縣新店市○○路○段
    二一九號丙○○與徐鳴崗住處大樓下，再由丙○○將附表所
    示具有殺傷力之槍砲、彈藥及槍砲之主要組成零件分別置於
    附表所示之位置後，即由甲○○駕駛上開汽車，搭載乙○○
    坐在副駕駛座、丙○○坐在右後座、丁○○坐在左後座，前
    往臺北縣新店市○○路○段徐鳴崗未婚妻之住處，而共同持
    有如附表所示之槍砲、彈藥及槍砲之主要組成零件。甲○○
    駕駛車輛到達該處後，其等並未下車協助處理訂婚迎娶事宜
    ，反將車輛停放在臺北縣新店市○○路○段與寶橋路交岔路
    口麥當勞餐廳旁巷子對面等待，嗣於同日上午十時許，經警
    至現場攔檢而查獲上情，並扣得如附表所示之槍砲、子彈及
    槍砲之主要組成零件。
二、案經臺北市政府警察局新店分局報請臺灣臺北地方法院檢察
    署檢察官偵查起訴。
    理    由
一、訊據被告丙○○坦承未經許可持有如附表所示槍砲、子彈及
    槍砲之主要組成零件之犯行，而被告甲○○、丁○○與乙○○固坦承有於九十五年五月十四日為警查獲如附表所示之扣
    案物品，且扣案物品確置於如附表所示之車內位置，惟均矢
    口否認有上開共同未經許可持有如附表所示槍砲、子彈及槍
    砲之主要組成零件之犯行，辯稱當天只是參加案外人徐鳴崗
    之訂婚而到現場幫忙搬運喜餅，看現場車輛有空位就坐上去
    ，並未將車上之包包打開來察看，因此不知車上有槍、彈云
    云。經查：
  (一)扣案如附表所示之槍砲、子彈及槍砲之主要組成零件經送請
    鑑定後，認為附表編號一之槍砲係仿美國RPB Industries廠
    M11型口徑9mm （9×19mm）衝鋒槍製造之仿造衝鋒槍（含彈
    匣，槍枝管制編號：0000000000）、編號二之扣案物品為制
    式子彈、編號三之槍砲為以色列IMI廠製941FBL型口徑9mm之
    制式半自動手槍（含彈匣，槍枝管制編號：0000000000）、
    編號四之扣案物品為制式子彈、編號五之槍砲為捷克CZ廠75
    型口徑9mm制式半自動手槍（含彈匣，槍枝管制編號：00000
    00000 ）、編號六之扣案物品為制式子彈、編號七之扣案物
    品為仿半自動手槍彈匣製造之金屬彈匣，屬於槍砲之主要組
    成零件、扣案八扣案物品為土造子彈；且經施以性能檢驗法
    、試射法及比對顯微鏡比對法鑑定後，認為扣案如附表所示
    除編號七以外之槍砲與子彈均具有殺傷力，此有內政部警政
    署刑事警察局九十五年五月十五日刑鑑字第０九五００六九
    二一四號槍彈鑑書附卷可稽（偵查卷第一五六頁），並有搜
    索扣押筆錄、扣押物品目錄表、扣押物品照片在卷可參（偵
    查卷第五十頁至六十二頁）。
  (二)被告甲○○、丁○○與乙○○雖均辯稱當日是要參加案外人
    徐鳴崗之訂婚，幫忙載運喜餅，到達其住處下面，看哪一輛
    車有空位就坐上，並未將車上包包打開察看，因此不知車上
    放置如附表所示之扣案槍砲、子彈及槍砲之主要組成零件，
    ，且被告丙○○經以證人身份由公訴人進行主詰問時，亦證
    稱未將車上置有如附表所示扣案物品之事告知被告甲○○、
    丁○○與乙○○云云。惟被告甲○○供稱只認識被告丙○○
    ，不認識同車之被告丁○○與乙○○（本院卷第二十九頁反
    面）；被告丁○○則自陳僅認識被告乙○○、當日係被告乙○○邀其至現場、認識案外人徐鳴崗約四個月，但訂婚對象
    女方叫什麼名字並不清楚，且不認識被告甲○○、不認識被
    告丙○○（本院卷第三十一至三十二頁）；而被告乙○○復
    供陳之前僅在酒店見過被告甲○○幾次面、當日找被告丁○○一起至現場幫忙、不認識丙○○、與案外人徐鳴崗沒有很
    熟、不知道被告丙○○是案外人徐鳴崗的弟弟（本院卷第三
    十七至三十八頁）；被告丙○○亦陳稱僅認識被告甲○○，
    但不認識被告丁○○與乙○○等語（本院卷第四十四頁）。
    此外，被告丁○○自承當天穿著牛仔褲、有扣子的短襯衫（
    本院卷第三十二頁反面）；被告乙○○穿著Polo衫、長褲（
    本院卷第一四九頁）；被告甲○○則穿著休閒褲、短袖襯衫
    （本院卷第二十八頁反面）。參以我國民間重視訂婚禮俗，
    當係邀請與自己熟識之至親好友參與訂婚儀式，鮮有邀請與
    自己不熟之人參與，且到場參加訂婚儀式之人亦均著較為正
    式之服裝，以示慎重，此為眾所周知之事實，然依被告供述
    上開各情，被告四人並非互相熟識，甚至與欲訂婚之案外人
    徐鳴崗不熟，又不知到訂婚對象女方姓名，且穿著輕便、非
    正式服裝至女方家，依此情景，核與一般正常情形下受邀參
    與訂婚儀式之情節差異甚鉅。
  (三)證人即參與查獲扣案物品過程之臺北市政府警察局萬華分局
    偵查佐劉衍奇已於偵查中結證稱：當時車上四名男子停車後
    沒有下車幫忙迎娶工作、搬運喜餅等語（偵查卷第二四八頁
    ）；另證人即亦參與扣案物品查獲過程之臺北市政府警察局
    萬華分局偵查佐潘以鏜則結證稱車上四名男子停好車之後，
    一開始完全沒有下車搬運喜餅及幫忙迎娶的動作，當時其他
    的禮車，都已經下車，搬東西往女方家中的方向走等語（偵
    查卷第二五六頁）。如被告確實是為了幫忙處理訂婚相關事
    項而至現場，則於到達女方家後，依常理自應與其他禮車上
    之人一樣下車幫忙，然其卻未下車，反而由被告甲○○駕駛
    車輛至女方家巷口對面停車繼續待在車上，所為與其他至女
    方家幫忙之人明顯不同，益證渠等並非單純至訂婚現場幫忙
    之人。
  (四)被告丙○○稱要將喜餅從自己家中搬至女方家（本院卷第四
    十三頁），嗣經以證人身份詰問後亦證稱車上有裝載聘禮、
    有搬運聘禮到女方家（本院卷第一六七至一六八頁頁）、有
    在住家樓下將聘禮搬上車（本院卷第一六九頁反面），惟被
    告甲○○、丁○○與乙○○經以證人身份詰問後，卻均證稱
    當日並未在被告丙○○住處樓下將禮餅載運上被告甲○○所
    駕駛之上開車輛，至女方家後亦未搬運禮餅下車（本院卷第
    一六０頁、第一六四頁、第一四六頁反面、第一五一頁反面
    至一五二頁）。而被告丁○○證稱被告乙○○有與其提及包
    紅包之事，但還沒有講好（本院卷第一四０頁反面），然被
    告乙○○則否認曾與被告丁○○提及包紅包之事（本院卷第
    一五四頁反面）。是被告四人對於當日至現場是否有搬運喜
    餅之事供述不一、被告丁○○與乙○○又對於參加訂婚是否
    曾論及紅包乙節為不同供述，如渠等確係到場參與案外人徐
    鳴崗之訂婚，當不至於對上開與訂婚事宜相關之事實為差異
    如此大之供述。況且被告丁○○已證稱到達女方家，因不太
    認識他們人，所以沒有到女方家上廁所，而是到麥當勞餐廳
    上廁所等語（本院卷第一四四頁），果被告等人確實至現場
    幫忙訂婚搬運喜餅，則在急需使用廁所之際，竟然不至女方
    家使用廁所，除可在場觀禮外並可搬運喜餅，依此更顯其所
    辯參加訂婚云云不符常情，據此均足證被告辯稱當時僅參加
    案外人徐鳴崗之婚禮等情，有違常情，無從採信。
  (五)扣案如附表所示槍砲、子彈與槍砲之主要組成零件置於如附
    表所示之位置，除被告甲○○之駕駛座之外，其餘車輛座位
    與後行李箱均置有槍砲與子彈，業據被告供陳在卷，且證人
    潘以鏜亦證述被告丁○○與乙○○確實有斜背深色背包下車
    等語屬實（偵查卷第二五六頁），另參以被告丁○○、丙○○均證稱被告甲○○所駕駛車輛為休旅車，在車內可以看見
    後行李箱（本院卷第一四五頁、一六八反面、第一六九頁）
    ，則汽車室內空間狹促，在車上各個座位放置裝有如附表所
    示槍砲、子彈之背包，坐在車內之被告豈有無法察覺之理，
    況被告丁○○與乙○○更將裝有附表編號一至四所示槍砲與
    子彈之背包背於身上，顯見其應知其內裝有槍砲與子彈而屬
    重要物品，始於下車時仍緊背在身上不離身。又被告甲○○
    駕駛之車輛並非懸掛原有車牌，而係改懸掛其所有車牌號碼
    二四０三—ＥＶ號之車牌，此等顯然違背常理之行為，更足
    證被告四人應知悉車上置有如附表所示之物品，被告丙○○
    證稱未告知其餘被告車上放置附表所示物品云云，應屬迴護
    之詞。至於被告丙○○雖辯稱當日欲將槍、彈送至警察機關
    報繳始將物品分散置於車上云云，然當日係被告丙○○兄長
    徐鳴崗訂婚之日，被告丙○○攜帶數量甚多之槍、彈參加訂
    婚，實有違常情。又被告丙○○所稱將扣案槍、彈自機車移
    至被告甲○○所駕駛車輛乙節，並無其他證據足資佐證，更
    可能於移置過程遭人察覺，顯與其所述為避免遭人知悉攜帶
    槍彈之目的有違，況被告丙○○亦無法供述欲將槍、彈送至
    何機關報繳，其所為辯解核屬無據，要難採信。
  (六)綜合上述，被告所為辯解均無所據，又不符常情，難以採認
    ，本案事證明確，被告四人就附表所示之槍砲、子彈及槍砲
    之主要組成零件有共同持有之犯意聯絡與行為分擔，已堪認
    定，應依法論科。
二、按行為後法律有變更者，適用行為時之法律，但行為後之法
    律有利於行為人者，適用最有利於行為人之法律，刑法第二
    條第一項定有明文。查刑法部分條文已於九十四年二月二日
    經總統令修正公佈，並於九十五年七月一日施行。本件被告
    於九十五年五月十四日為前揭犯行，於犯罪後法律已有變更
    ，自應為新舊法之比較。再按本次法律變更，比較時應就罪
    刑有關之共犯、未遂犯、想像競合犯、牽連犯、連續犯、結
    合犯，以及累犯加重、自首減輕暨其他法定加減原因（如身
    分加減）與加減例等一切情形，綜其全部罪刑之結果而為比
    較，最高法院九十五年五月二十三日九十五年度第八次刑庭
    會議決議參照。茲就本件新舊法比較結果說明如下：
  (一)關於刑法第二十八條共犯規定部分，查刑法第二十八條關於
    共犯之規定於被告行為後雖亦有修正，惟本件被告四人上開
    犯罪行為，並非共謀共同正犯之情形，依據該條之修正理由
    所示，就被告所為本件犯行之共犯形態，應認並無修正之情
    況，自無修正後法律有利於行為人之情形。
  (二)關於累犯規定部分，被告甲○○及丁○○分別有如事實欄所
    記載之前案紀錄，有臺灣高等法院被告前案紀錄表乙紙附卷
    可稽，於五年以內故意再犯本件有期徒刑以上之罪，不論依
    修正前之刑法第四十七條，或修正後之刑法第四十七條第一
    項之規定，均構成累犯，對被告甲○○與丁○○而言並無有
    利或不利之情形，自無修正後法律有利於行為人之情形。
  (三)關於刑法第五十五條想像競合規定部分，修正後之條文增列
    「但不得科以較輕罪名所定最輕本刑以下之刑」之規定，此
    僅為科刑之限制，為法理之明文化，非屬法律之變更，自無
    庸為新舊法之比較。而刑法第三十八條第一項第一款，亦為
    法律文字之修正，非屬法律之變更，亦無庸為新舊法之比較
    。
  (四)經上開比較結果，因關於共犯以及累犯之規定，其法律雖有
    變更，然無論適用新、舊法，對於被告均產生同樣結果，並
    無適用新法較有利於被告之情形，而關於刑法第三十八條第
    一項第一款部分，僅為文字之修正，第五十五條規定修正部
    分，則僅屬法理明文化，均非法律變更，是經綜合比較之結
    果，自應依刑法第二條第一項前段規定，適用被告行為時即
    修正前之刑法第二十八條、第四十七條相關規定論處。
三、被告四人未經許可，持有如附表所示之手槍二枝、可發射子
    彈具有殺傷力之仿美國RPB Industries廠M11型口徑9mm衝鋒
    槍製造之衝鋒槍一枝、子彈二十一顆及屬於槍砲主要組成零
    件之仿半自動手槍彈匣製造之金屬彈匣一個，核其所為，係
    犯槍砲彈藥刀械管制條例第七條第四項之未經許可持有手槍
    罪、第八條第四項之未經許可持有可發射子彈具有殺傷力之
    仿造衝鋒槍罪、第十二條第四項之未經許可持有子彈罪及第
    十三條第四項之未經許可持有槍砲之主要組成零件罪。被告
    四人就上開犯行，有犯意聯絡，分由被告丙○○將扣案如附
    表所示之物品分置於車內各處，並隨身攜帶附表編號五、六
    所示之槍砲及子彈、被告甲○○則駕駛上開車輛搭載其餘被
    告、被告丁○○持有附表編號一、二所示之槍砲與子彈、被
    告乙○○攜帶如附表編號三、四所示之槍砲與子彈，彼此有
    行為分擔，為共同正犯。被告以一持有之行為，同時觸犯上
    開罪名，為想像競合犯，依刑法第五十五條之規定，從一重
    之槍砲彈藥刀械管制條例第八條第四項之罪處斷。末查被告
    甲○○前曾於九十二年間，因違反毒品危害防制條例案件，
    經臺灣板橋地方法院於九十三年三月二十五日以九十二年度
    訴字第一九四二號刑事判決判處有期徒刑二年確定，於九十
    四年十一月十一日縮短刑期假釋，刑期至九十五年三月二十
    三日屆滿以已執行論；而丁○○則於八十八年間因犯妨害自
    由罪，經臺灣高等法院於九十二年一月二十七日以九十一年
    度上更(一)字第一０二六號刑事判決判處有期徒刑六月，如易
    科罰金，以三百元折算一日確定，於九十二年五月二十八日
    易科罰金執行完畢，有臺灣高等法院被告全國前案紀錄表二
    份在卷足稽，於五年以內故意再犯本件有期徒刑以上之罪，
    均為累犯，應分別依刑法第四十七條第一項規定加重其刑。
    爰審酌扣案如附表所示之槍枝、子彈數量眾多，又均可發射
    子彈而具有殺傷力，對於社會治安所生危害重大，被告甲○○、丁○○與乙○○犯罪後狡詞否認，犯後態度不佳、被告
    丙○○業已坦承犯行，惟其將附表所示數量眾多槍枝置於車
    上、並於腰際攜帶附表編號五、六所示之槍砲與子彈，而被
    告甲○○駕駛車輛、被告丁○○將附表編號一、二所示槍砲
    與子彈置於身上，被告乙○○則將附表編號三、四所示之槍
    砲與子彈攜於身上，然被告持有槍枝、子彈與槍枝之主要組
    成零件並未實際將槍枝取出使用，另衡量被告犯罪之動機、
    目的及其生活狀況與智識程度等一切情狀，分別量處如主文
    所示之刑，以示儆懲。扣案如附表所示編號一至編號八之槍
    砲、子彈及槍砲之主要組成零件，均為非經主管機關許可不
    得持有之物，屬違禁物，依刑法第三十八條第一項第一款之
    規定沒收。
據上論斷，應依刑事訴訟法第二百九十九條第一項前段，槍砲彈
藥刀械管制條例第七條第四項、第八條第四項、第十二條第四項
、第十三條第四項，刑法第二條第一項前段、第十一條前段，修
正前刑法第二十八條，刑法第五十五條，修正前刑法第四十七條
，刑法第三十八條第一項第一款，判決如主文。
本案經檢察官黃于真到庭執行職務
中    華    民    國    95    年    9     月    27    日
                  刑事第七庭審判長法  官  梁耀鑌
                                  法  官  許泰誠
                                  法  官  余明賢
以上正本證明與原本無異。
如不服本判決，應於判決送達後10日內，向本院提出上訴狀。
                                  書記官  葉潔如
中    華    民    國    95    年    9     月    29    日
【附表】
┌───┬────────────┬─────┬──────┬────┬────┐
│編號  │內                   容 │ 數    量 │車上放置地點│查獲處所│ 備  註 │
├───┼────────────┼─────┼──────┼────┼────┤
│      │仿美國RPB Industries廠  │  一枝    │副駕駛座椅背│被告黃偉│第八條第│
│      │M11型口徑9mm（9×19mm） │          │置物袋內之咖│誠身上所│四項    │
│  一  │衝鋒槍製造之仿造衝鋒槍  │          │啡色背包內  │攜帶之咖│        │
│      │（含彈匣，槍枝管制編號：│          │            │啡色背包│        │
│      │0000000000）            │          │            │內      │        │
├───┼────────────┼─────┼──────┤        ├────┤
│  二  │制式子彈                │  九顆    │同上        │        │第十二條│
│      │                        │          │            │        │第四項  │
├───┼────────────┼─────┼──────┼────┼────┤
│      │以色列IMI廠製941FBL型口 │          │副駕駛座腳踏│被告呂浚│第七條第│
│  三  │徑9mm之制式半自動手槍（ │  一枝    │板之黑色背包│淼所攜帶│四項    │
│      │含彈匣，槍枝管制編號：11│          │內          │之黑色背│        │
│      │00000000）              │          │            │包內    │        │
├───┼────────────┼─────┼──────┤        ├────┤
│  四  │制式子彈                │  三顆    │同上        │        │第十二條│
│      │                        │          │            │        │第四項  │
├───┼────────────┼─────┼──────┼────┼────┤
│      │捷克CZ廠75型口徑9mm制式 │          │被告丙○○後│被告徐鳴│第七條第│
│  五  │半自動手槍（含彈匣，槍枝│  一枝    │方腰際      │濤後方腰│四項    │
│      │管制編號：0000000000）  │          │            │際間    │        │
├───┼────────────┼─────┼──────┤        ├────┤
│  六  │制式子彈                │  六顆    │同上        │        │第十二條│
│      │                        │          │            │        │第四項  │
├───┼────────────┼─────┼──────┼────┼────┤
│  七  │仿半自動手槍彈匣製造之金│  一個    │後行李箱內之│被告古勝│第十三條│
│      │屬彈匣                  │          │黑色提袋    │鐘所駕駛│第四項  │
├───┼────────────┼─────┼──────┤之自小客├────┤
│  八  │土造子彈                │  三顆    │同上        │車之後行│第十二條│
│      │                        │          │            │李箱內  │第四項  │
└───┴────────────┴─────┴──────┴────┴────┘
附錄本案論罪科刑法條全文
槍砲彈藥刀械管制條例第7條第4項
未經許可，持有、寄藏或意圖販賣而陳列第1 項所列槍砲、彈藥
者，處5年以上有期徒刑，併科新台幣1千萬元以下罰金。
槍砲彈藥刀械管制條例第8條第4項
未經許可，持有、寄藏或意圖販賣而陳列第1項所列槍枝者，處3
年以上10年以下有期徒刑，併科新臺幣700萬元以下罰金。
槍砲彈藥刀械管制條例第12條第4項
未經許可，持有、寄藏或意圖販賣而陳列子彈者，處5 年以下有
期徒刑，併科新台幣300萬元以下罰金。
槍砲彈藥刀械管制條例第13條第4項
未經許可，持有、寄藏或意圖販賣而陳列第1項所列零件者，第6
月以上5年以下有期徒刑，併科新台幣300萬元以下罰金。


司法院資訊處製作；財團法人民間司法改革基金會備份。
